臺灣高等法院臺南分院刑事判決　　　　　100年度上訴字第1號
上　訴　人
即　被　告　林子琪
上列上訴人因違反毒品危害防制條例案件，不服臺灣臺南地方法
院99年度訴字第1499號中華民國99年11月30日第一審判決（起訴
案號：臺灣臺南地方法院檢察署99年度營毒偵字第 398號），提
起上訴，本院判決如下：
    主  文
上訴駁回。
    事  實
一、林子琪前因施用毒品案件，經臺灣臺南地方法院以89年度毒
    聲字第2620號裁定令入戒治處所施以強制戒治一年，並於民
    國（下同）90年９月14日強制戒治執行完畢釋放，由臺灣臺
    南地方法院檢察署檢察官於90年10月24日以90年度戒毒偵字
    第 509號不起訴處分確定。其又於95年間再因施用毒品案件
    ，經同院於95年8月8日以95年度訴字第 905號判處有期徒刑
    十月確定，經與另竊盜罪定應執行刑及減刑有期徒刑六月確
    定，及接續執行另施用毒品罪，經同院96年度訴字50號判處
    有期徒刑一年四月，嗣減刑為八月，甫於97年２月29日執行
    完畢出監。詎其仍未戒除毒癮，於上開施用毒品案件執行完
    畢釋放後五年內，竟基於施用第一級毒品之犯意，於99年９
    月10日12時05分（原審判決書誤載為15時10分）起往前回溯
    96小時內某時，在臺南市後壁區新東里新港東147號之136住
    處，施用第一級毒品海洛因一次。嗣為警於99年９月10日持
    臺灣臺南地方法院核發之搜索票（搜索範圍包括採擷林子琪
    尿液）前往林子琪上開住處搜索，並於同日12時05分時採其
    尿液送驗而查悉上情。
二、案經臺南市政府警察局新營分局報告臺灣臺南地方法院檢察
    署檢察官偵查起訴。
    理  由
壹、程序方面
一、被告林子琪經合法傳喚，有送達證書件附卷可稽（本院卷第
    25頁），無正當理由不到庭，爰不待其陳述逕行判決。
二、關於證據能力方面
  (一)按被告以外之人於審判外之陳述，雖不符前四條之規定，而
    經當事人同意於審判程序作為證據，法院審酌該言詞陳述或
    書面陳述作成時之情況，認為適當者，亦得為證據。當事人
    、代理人或辯護人於法院調查證據時，知有第159條第1項不
    得為證據之情形，而未於言詞辯論終結前聲明異議，視為有
    前項之同意刑事訴訟法第159條之5定有明文。
  (二)查本件被告於原審法院為有罪之陳述，經原審法院裁定適用
    簡易審判程序，是對於本件犯罪事實之證據方法，均表示無
    意見（原審卷第17、20、21頁）。被告提起上訴後，經合法
    通知，於本院審判程序未到庭，亦未提出任何書狀，就本件
    犯罪事實之證據方法有所爭執及表示意見，是認被告未於言
    詞辯論終結前聲明異議，視為有前項之同意。
  (三)是以，本件引用之證據方法，其製作時之情況，並無違法不
    當之情事，且證據之取得過程亦無瑕疵，認為以之作為證據
    應屬適當，與本案待證事實間復具有關連性，揆諸前開規定
    ，應認具有證據能力，而得採為證據。
貳、認定犯罪事實所憑之證據及理由
一、上開犯罪事實，業據上訴人即被告林子琪於原審審理中坦承
    不諱，且被告於於99年９月10日15時10分許，經警採集其尿
    送驗結果，確呈海洛因進入人體代謝分解後之嗎啡陽性反應
    乙節，有臺南縣警察局新營分局採取尿液編號對照表、採取
    尿液名冊編號對照表、長榮大學濫用藥物檢驗確認報告、尿
    液初步檢驗報告各１紙在卷可稽（警卷第16至19頁）。按海
    洛因係由嗎啡經化學合成而製得，經注射進入人體後，因代
    謝而分解又生成嗎啡，因此施打海洛因後，由尿液檢驗結果
    仍為嗎啡反應，核屬科學上正常合理現象，此有行政院衛生
    署管制藥品管理局95年６月29日管檢字第0950007080號函文
    可參，則被告為警於99年９月10日查獲時採尿送驗結果，其
    尿液代謝物中檢出嗎啡陽性反應，依上開說明，足認被告自
    白其施用海洛因乙節應屬實情。綜上開補強證據，已足資擔
    保被告於原審審理時所為任意性自白之真實性，應認與犯罪
    事實相合，可信為真實。從而，本件事證明確，被告施用第
    一級毒品海洛因之犯行，洵堪認定。
三、又按92年7月9日修正公布、93年1月9日施行之毒品危害防制
    條例第20條、第23條將施用毒品之刑事處遇程序，區分為「
    初犯」及「5年內再犯」、「5年後再犯」；依其立法理由之
    說明：「初犯」，經觀察、勒戒或強制戒治後，應為不起訴
    處分或不付審理之裁定，經觀察、勒戒或強制戒治執行完畢
    釋放後，「 5年內再犯」者，因其再犯率甚高，原實施之觀
    察、勒戒及強制戒治既已無法收其實效，爰依法追訴或裁定
    交付審理，至於經觀察、勒戒或強制戒治執行完畢釋放後，
    「 5年後再犯」者，前所實施之觀察、勒戒或強制戒治已足
    以遮斷其施用毒品之毒癮，為期自新及協助其斷除毒癮，仍
    適用「初犯」規定，先經觀察、勒戒或強制戒治之程序。從
    而依修正後之規定，僅限於「初犯」及「5年後再犯」2種情
    形，始應先經觀察、勒戒或強制戒治程序；倘被告於 5年內
    已再犯，經依法追訴處罰，縱其第3次（或第3次以上）再度
    施用毒品之時間，在初犯經觀察、勒戒或強制戒治執行完畢
    釋放5年以後，已不合於「5年後再犯」之規定，且因已於「
    5 年內再犯」，顯見其再犯率甚高，原實施觀察、勒戒或強
    制戒治，已無法收其實效，即應依該條例第10條處罰，至第
    3次（或第3次以上）施用毒品之時間，是否宜有期間限制？
    以多久為適宜？則分屬刑事政策、專門醫學之範圍，非審判
    機關所能決定，有待循立法途徑解決（最高法院95年5月9日
    95年度第7次刑事庭會議決議及97年9月9日97年度第5次刑事
    庭會議決議意旨參照）。
四、查本件被告前因施用毒品案件，經原審法院以89年度毒聲字
    第2620號裁定令入戒治處所施以強制戒治一年，並於民國（
    下同）90年９月14日強制戒治執行完畢釋放，由臺灣臺南地
    方法院檢察署檢察官於90年10月24日以90年度戒毒偵字第50
    9號不起訴處分確定，其又於 95年間再因施用毒品案件，經
    同院於95年8月8日以95年度訴字第 905號判處有期徒刑十月
    確定，經與另竊盜罪定應執行刑及減刑有期徒刑六月確定，
    及接續執行另施用毒品罪之有期徒刑一年四月，嗣減刑為八
    月，甫於97年２月29日執行完畢出監等情，有臺灣高等法院
    被告前案紀錄表在卷可稽。基上所述，被告前既曾因施用毒
    品案件，經強制戒治執行完畢釋放後之五年內，再犯施用毒
    品罪，復於本件案發時點更犯施用毒品罪，即非屬毒品危害
    防制條例第20條第3項所規定之「5年後再犯」之情形，揆諸
    上開最高法院決議及裁判意旨，縱其本次所犯施用毒品案件
    距初犯經觀察、勒戒程序執行完畢已逾五年，仍應依毒品危
    害防制條例第23條第2項，予以論科。
五、至被告上訴意旨雖以：本案件係被告於99年９月10日在沒有
    任何犯罪嫌疑及被害人指控，僅因被告有毒品前科，被新營
    分局持搜索票及強制驗尿單至家中搜索，並帶回分局驗尿，
    其偵辦過程漠視人權，強制採驗行為缺少正當性云云置辯。
    惟查，本案經臺南市政府警察局新營分局向臺灣臺南地方法
    院聲請核發搜索票，於99年９月10日前往被告臺南市後壁區
    新東里新港東147號之136住處執行搜索，依上開搜索票核准
    之搜索範圍包括採擷被告林子琪之尿液，是經警提示搜索票
    而訊以：「（問：你是否接受警方為你採集尿液送驗？）我
    願意，因為搜索票上有載明要採擷我的尿液（編號是099A15
    3）送驗。」（警卷第6頁），於同日12時05分時採其尿液送
    驗，此有搜索票、搜索扣押筆錄、扣押物品目錄表、收據及
    台南縣警察局新營分局採取尿液編號對照表、採取尿液名冊
    編號對照表（警卷第10至15、第17、18頁），足見本件採擷
    被告尿液，係經法院核准，其程序並無違法不當之情事，亦
    無瑕疵。是被告猶以強制採驗行為缺少正當性云云置辯，即
    非適法，自無可取。
六、被告雖又辯稱：檢察官在完全沒有調被告出庭應訊，僅以檢
    驗報告呈嗎啡陽性反應就予起訴，並經法官請示檢察官對本
    件被告的犯行有何意見，檢察官以被告為累犯，建議判刑有
    期徒刑一年，其量刑的結果，被告深感不服。另法官告知被
    告簡式審判程序之旨，被告也坦承犯行，因被告目前仍有工
    作，惟當時因工作關係，未避免請假出庭及節省國家訴訟資
    源，接受法官建議在準備程序中放棄七天的權益，接續進行
    簡式審判程序，不料判刑一年，委實與被告的認知差異極大
    ，判刑過重。然查：
  (一)按除被告所犯為死刑、無期徒刑、最輕本刑為三年以上有期
    徒刑之罪或高等法院管轄第一審案件者外，於前條第一項程
    序進行中，被告先就被訴事實為有罪之陳述時，審判長得告
    知被告簡式審判程序之旨，並聽取當事人、代理人、辯護人
    及輔佐人之意見後，裁定進行簡式審判程序，刑事訴訟法第
    273條之1第1項定有明文。
  (二)查本件被告所犯為死刑、無期徒刑、最輕本刑三年以上有期
    徒刑以外之罪，亦非屬高等法院管轄之第一審案件，而被告
    於原審準備程序時，已就犯罪事實為有罪陳述，經原審法院
    認被告所犯非屬前揭法條所規定之案件，並依法告知簡式審
    判程序之要旨，經被告之同意，而合議庭裁定進行簡式審判
    程序（原審卷第17頁），且經被告同意拋棄就審期間進行簡
    式審判程序（原審卷第20頁）。是以，本件進行簡式審判程
    序，並無不合。
  (三)再按刑罰之量定係屬法院得依職權自由裁量之事項，苟於法
    定要件或範圍之內予以量定，客觀上並無明顯濫權之情形者
    ，自不能遽認有過重之違誤。查被告前既曾因施用毒品案件
    ，經強制戒治執行完畢釋放後，並再犯多次施用毒品罪，有
    臺灣高等法院被告前案紀錄表在卷可參。詎被告仍未戒除毒
    癮，施用第一級毒品海洛因而犯本罪，足見其戒除毒癮之意
    志薄弱，自有使其接受相當時期監禁處遇以教化性情之必要
    ，且不宜輕判，方能收罪所當罰而有懲戒之效果。又按毒品
    危害防制條例第10條：施用第一級毒品者，處六月以上五年
    以下有期徒刑，其法定最重本刑為五年以下有期徒刑，而上
    訴人前因有上開前科罪刑及執行完畢之情，有臺灣高等法院
    被告前案紀錄表在卷可按。則原審斟酌上訴人上述犯罪情狀
    ，就被告在執行完畢後五年以內故意再犯本案有期徒刑以上
    之本罪，論以累犯，依刑法第47條第１項規定加重其刑，則
    本罪之最輕法定本刑為有期徒刑六月以上，並再加重其刑之
    規定，自應在有期徒刑七月以上至七年六月以下，準此，原
    判決所宣告有期徒刑一年，經核並未逾越法定刑度，乃係在
    法定範圍之內予以量定，且其所量處有期徒刑一年僅逾最輕
    本刑數月，亦顯然偏低刑度，是其量刑在客觀上顯然已甚為
    從輕量定，非但無濫權之情形，亦應認符合罪刑相當及比例
    原則，自無過重之違誤。是上訴意旨指摘過重，請再從輕量
    刑，顯屬無稽，即不足採。
七、至被告另辯稱：被告本身目前已起訴七件毒品案，同樣案件
    為何審理法官不同，判刑結果也不一樣，似乎沒有一套標準
    ，在法律之前，人人平等的主張下，被告為保權益，特補就
    上訴理由，並爭取數罪併罰，合併執行，為施用毒品成習的
    連續犯行，請上級機關主持公道云云。
  (一)按刑法修正將連續犯規定悉予刪除，考其立法目的，係基於
    刑罰公平原則考量，杜絕僥倖犯罪心理，並避免鼓勵犯罪之
    誤解，乃改採一行為一罪一罰。
  (二)查被告除涉犯本案施用第一級毒品犯行外，雖另涉犯多件施
    用第一級毒品犯行而經起訴在案，但現行刑法修正已將連續
    犯規定悉予刪除，已無連續犯之適用。再者，被告各次施用
    第一級毒品行為，並非於同時同地或密切接近之時地實施，
    各行為之獨立性亦非極為薄弱，依一般社會健全觀念，在時
    間差距上，尚非難以強行分開，在刑法評價上，不宜以視為
    數個舉動之接續施行，合為包括之一行為予以評價，亦難認
    立法者就所制定之犯罪構成要件中，本即預定有數個同種類
    之施用毒品行為反覆實行，自不能論以集合犯，且被告各次
    施用毒品犯行，其時間並非緊密，亦難謂為接續犯，併予敘
    明。
  (三)至被告上訴意旨請求能就數案，爭取數罪併罰，合併執行，
    此乃被告所犯數罪判決後，是否符合刑法第50條，裁判確定
    前犯數罪者，併合處罰之數罪併罰要件，而得聲請合併定其
    應執行刑之問題，尚與本案之量刑無關，附此說明。
參、論罪科刑之理由
一、按海洛因依其成癮性、濫用性及對社會危害性之程度，已經
    列為毒品危害防制條例第2條第2項第 1款所規定之第一級毒
    品，禁止非法持有及施用。核被告上開所為，係犯毒品危害
    防制條例第10條第1項之施用第一級毒品罪。
二、被告施用毒品前持有海洛因之低度行為，為其施用之高度行
    為所吸收，不另論罪。
三、又被告前有如事實所列載之前科執行情形，有臺灣高等法院
    被告前案紀錄表1份附卷可稽，其於有期徒刑執行完畢後5年
    內，故意再犯本案有期徒刑以上之罪，為累犯，應依刑法第
    47條第1項加重其刑。
肆、維持原判決之理由
一、原審以被告為有罪之陳述，裁定以簡式審判程序審理，認其
    罪證明確，因而：
  (一)適用毒品危害防制條例第10條第1項、刑法11條前段、第 47
    條第1項之規定。
  (二)並審酌被告前曾因施用毒品案件經觀察勒戒及強治戒治程序
    後，仍未能徹底戒除毒癮，又因施用毒品因遭法院判處徒刑
    ，執行後仍舊因心志不堅，復犯本件之罪，顯見其戒癮之意
    志力尚薄弱，惟犯後坦承犯行態度良好等一切情狀，並依刑
    法第47條第1項累犯加重其刑，而量處有期徒刑一年。
二、依上所述，本院經核原判決認事用法俱無不合，量刑亦稱妥
    適，被告上訴意旨猶執前詞指摘原判決不當，為無理由，應
    予駁回。
伍、適用之法律：刑事訴訟法第371條、第368條。
本案經檢察官趙中岳到庭執行職務。
中    華    民    國   100    年    2     月    22    日
                  刑事第五庭    審判長法  官  楊明章
                                      法  官  趙文淵
                                      法  官  蔡美美
以上正本證明與原本無異。
如不服本判決應於收受送達後10日內向本院提出上訴書狀，其未
敘述上訴理由者，並得於提起上訴後10日內向本院補提理由書（
均須按他造當事人之人數附繕本）「切勿逕送上級法院」。
                                      書記官  歐貞妙
中    華    民    國   100    年    2     月    22    日
附錄本判決論罪科刑法條文：
毒品危害防制條例第10條第1項
施用第一級毒品者，處 6 月以上 5 年以下有期徒刑。